臺灣板橋地方法院刑事判決　　　　　　100年度交易字第936號
公　訴　人　臺灣板橋地方法院檢察署檢察官
被　　　告　李偉傑
選任辯護人　朱麗真律師
上列被告因業務過失傷害案件，經檢察官提起公訴（100 年度調
偵字第1314號），本院判決如下：
    主  文
李偉傑從事業務之人，因業務上之過失傷害人，處有期徒刑陸月
，如易科罰金，以新臺幣壹仟元折算壹日。
    事  實
一、李偉傑係指南汽車客運股份有限公司（下稱指南客運）所僱
    營業大客車駕駛員，為從事業務之人。其於民國99年10月3
    日晚間21時許，駕駛「樹林－淡海1510路」，車牌號碼502-
    FN號之營業大客車，沿新北市○○區○○路往山佳方向行駛
    ，行經新北市○○區○○路5 號前之直行路段，本應注意汽
    車行駛時，應注意車前狀況及兩車併行之間隔，並隨時採取
    必要之安全措施，以避免危害發生，而依當時雖為夜間，但
    天候為晴，有照明，路面乾燥無缺陷，亦無障礙物，且視距
    良好，並無不能注意之情事，適陳如玉、黃忠政分別騎乘車
    牌號碼803-EWL 號、FDI-707 號機車先後行駛該路段之機車
    優先道上，且位於李偉傑駕駛公車之右前方，李偉傑竟疏未
    注意，黃忠政騎乘機車於機車優先道上之車前狀況，未保持
    安全之併行間隔，亦未採行閃避或其他必要之安全措施，貿
    然靠右前行，以致李偉傑駕駛之營業大客車之右前車燈處撞
    及黃忠政騎乘機車之左後方，黃忠政因而人車倒地向前滑行
    ，並撞及陳如玉騎乘機車之後方，陳如玉亦人車倒地（陳如
    玉偵查中已撤回對黃忠政之告訴，且並未對李偉傑提出告訴
    ），黃忠政因而受有左下肢嚴重撕脫傷合併肌肉神經及血管
    斷裂、大面積皮膚壞死等傷害。李偉傑於肇事後並留待現場
    ，於有偵查犯罪權限之公務員發覺其過失犯行前，向據報前
    來處理之新北市政府警察局樹林分局警員陳鈺泓表明係肇事
    者，並接受裁判。
二、案經黃忠政訴由新北市政府警察局樹林分局報請臺灣板橋地
    方法院檢察署檢察官偵查起訴。
    理  由
壹、證據能力部分：
一、按被告以外之人於偵查中向檢察官所為之陳述，除顯有不可
    信之情況者外，得為證據，刑事訴訟法第159 條之1 第2 項
    定有明文。證人黃忠政於檢察官偵查中經具結後所為之陳述
    ，查無顯不可信之情況，被告及辯護人亦未指出並證明上開
    證人之證言有何顯不可信之情況，依刑事訴訟法第159 條之
    1 第2 項規定，該證人於檢察官訊問時經具結後所為之證述
    ，自得為證據。雖被告及辯護人於本院準備程序中主張證人
    於偵查中向檢察官所為之陳述無證據能力云云，惟按現行刑
    事訴訟法關於行通常審判程序之案件，為保障被告之反對詰
    問權，復對證人採交互詰問制度，其未經詰問者，僅屬未經
    合法調查之證據，並非無證據能力。此項詰問權之欠缺，非
    不得於審判中由被告行使以資補正，而完足為經合法調查之
    證據（最高法院98年度台上字第2971號判決意旨參照），查
    本件審理時已傳喚證人黃忠政到庭使被告及其辯護人有行使
    反對詰問權之機會，是其於偵查時向檢察官所為之陳述，即
    具有證據能力，被告及辯護人主張無證據能力云云，顯有誤
    會，殊不足採。
二、本件認定事實所引用卷內所有卷證資料（包含人證、物證與
    文書證據等證據）之證據能力，被告及辯護人於本院準備程
    序、審理時均不爭執（見本院卷第60頁反面、82至83頁），
    且無證據證明有公務員違背法定程序所取得之情形；又卷內
    各項文書證據，並無刑事訴訟法第159 條之4 第1 款、第2
    款顯有不可信而不得作為證據之情形，故本院均認有證據能
    力。
貳、實體部分：
一、訊據被告李偉傑固坦認：受僱於指南客運，為從事駕駛業務
    之人，其於事故發生前有看見告訴人黃忠政及陳如玉騎乘機
    車於機車優先道上，2 輛機車相距5 公尺，之後其駕駛之公
    車與黃忠政騎乘之機車發生碰撞，致黃忠政受有左下肢嚴重
    撕脫傷合併肌肉神經及血管斷裂、大面積皮膚壞死等傷害之
    事實不諱，惟矢口否認有何業務過失犯行，辯稱：依現場機
    車刮地痕可以證明告訴人之機車是行駛在快車道而不是機車
    優先道上，伊對於車禍之發生並無過失云云，辯護人亦為被
    告主張：2 車碰撞點應是在快車道而不是機車優先道上，是
    告訴人侵入被告之車道而肇事，被告並無疏失云云。經查：
 (一) 被告係指南客運之公車司機，其於99年10月3 日晚間21時許
    ，駕駛「樹林－淡海」，車牌號碼502-FN號之營業大客車（
    下稱系爭公車），沿新北市○○區○○路往山佳方向行駛，
    行經新北市○○區○○路5 號前直行路段，與同向右側騎乘
    機車之黃忠政發生碰撞，黃忠政人車倒地因而受有左下肢嚴
    重撕脫傷合併肌肉神經及血管斷裂、大面積皮膚壞死等傷害
    之事實，業據被告坦認在卷（見偵卷第52頁，本院卷第59頁
    正反面），並有證人即告訴人黃忠政於檢察官訊問及本院審
    理時證述綦詳（見偵卷第52頁，調偵卷第12頁，本院卷第76
    至82頁），復有臺北縣政府警察局（現已改制為新北市政府
    警察局，下同）樹林分局道路交通事故現場圖、道路交通事
    故調查報告表（一）、（二）、現場照片共30張、車號502-
    FN號營業大客車行車車速記錄資料、亞東紀念醫院診斷證明
    書等在卷可稽，堪以認定。
 (二) 關於車禍發生經過，證人黃忠政於本院審理時證稱：伊當時
    騎機車從樹林區○○路往山佳方向，行駛在機車優先道上，
    當時伊前方有1 輛機車，就是陳如玉騎乘之機車，伊一直跟
    在陳如玉車後，伊與陳如玉都沒有變換車道，一直行駛在機
    車優先道，之後機車後方被撞，但實際遭公車撞擊位置伊不
    清楚，伊有感受到被撞擊的力道，被撞後機車倒地並向前滑
    行撞到陳如玉機車，公車也有向前滑行，當時公車前輪壓在
    機車優先道上，車頭往機車優先道斜，但車尾還在公車車道
    上，被告有下車察看伊與陳如玉之傷勢，過了2 到3 分鐘，
    在警察尚未到場前，被告表示避免影響後方交通，就將公車
    移至靠近內側車道處，就是員警繪製現場圖所示位置等語詳
    盡（見本院卷第76頁反面至79頁反面），證人陳如玉於本院
    審理時證稱：伊原本是從中華路往山佳方向行駛，伊從後方
    被撞，被撞後機車180 度迴轉，伊車頭朝向篤行路方向，即
    伊原先行駛方向之正後方等語（見本院卷第80頁正反面），
    且被告自警詢、偵查、本院審理時亦均坦認案發當時伊行駛
    在快車道上，看見2 輛機車一前一後前後相距約5 公尺，當
    時伊前方沒有車輛，也沒有看到右前方之機車有駛入伊車道
    等語（見偵卷第4 、52頁，本院卷第59頁反面、第83頁正反
    面），足見案發當時陳如玉、黃忠政分別騎乘車牌號碼803-
    EWL 號、FDI-707 號機車先後行駛該路段機車優先道上，且
    位於李偉傑駕駛公車之右前方，應堪認定。再依案發當時現
    場照片所示（見偵卷第19頁上方），證人黃忠政、陳如玉之
    機車倒地滑行終止之位置均位於機車優先道上，地面血跡、
    散落物、刮地痕亦均位於機車優先道上，證人黃忠政亦證述
    遭撞擊後機車係往行駛方向的左側傾倒（見本院卷第78頁反
    面），依一般機車之高度研判，證人黃忠政遭撞擊當時確係
    行駛在機車專用道上無訛，況依被告陳述當時2 輛機車前後
    相距5 公尺，機車並未闖入快車道等情，益徵證人黃忠政自
    無為超越陳如玉機車而變換車道之必要，辯護人主張2 車碰
    撞位置在快車道上云云，與被告所述不符，並非可採。復依
    卷附照片顯示被告駕駛公車之右前車燈毀損情形，被告亦坦
    認右前車燈即與黃忠政碰撞之位置（見偵卷第4 頁），可認
    右前車燈處係公車撞擊點，再以證人黃忠政機車直行機車專
    用道上，已認定如前，併審酌發生撞擊後被告駕駛公車原停
    放位置係車頭斜向機車優先道，車尾還在快車道上等情，應
    可認定被告案發當時係駕駛公車貿然靠右前行，使公車右前
    車燈處撞及黃忠政機車左後方，且力道非輕，使黃忠政因而
    人車倒地向前滑行，並撞及陳如玉騎乘機車之後方等事實，
    至為明確。又證人黃忠政係遭被告駕駛之公車突然從後碰撞
    ，自難苛求其對於被告之公車究竟係撞擊機車正後方或左後
    方之情節清楚辨明，惟證人黃忠政對於被告駕駛之公車自後
    方撞擊乙節，始終前後一致，辯護人主張證人黃忠政證述機
    車遭撞及位置所述不一云云，自難以此認定證人黃忠政前揭
    證述有瑕疵。再依卷附道路交通事故調查報告表（見偵卷第
    16頁）所示，該路段公車行駛之快車道路寬約3.5 公尺，機
    車優先道寬約2.6 公尺，依該路段道路設計本可讓公車、機
    車各自分流行駛，且依卷附照片公車行駛於快車道上亦綽綽
    有餘（見偵卷第19頁），則被告辯稱是超車時發生碰撞云云
    ，顯與事實不符，辯護人亦主張被告駕駛之公車與黃忠政騎
    乘之機車撞擊點在機車左方車把及左後照鏡云云，此部分非
    但與證人黃忠政證述遭撞擊前並未發現公車、自後方遭撞擊
    各節不符，亦非可採。
 (三) 按汽車行駛時，駕駛人應注意車前狀況及兩車併行之間隔，
    並隨時採取必要之安全措施，道路交通安全規則第94條第3
    項定有明文，被告既考領職業大客車駕駛執照，並駕駛營業
    用大客車上路，對於上開規定自不得諉為不知。復依當時雖
    為夜間，但天候晴，有照明，路面乾燥無缺陷，亦無障礙物
    ，且視距良好，此有道路交通事故調查報告表（一）記載明
    確，可見當時並無不能注意之情事，本件肇事路段依道路設
    計已將快車道、機車專用道予以分流，被告既係「樹林－淡
    海1510路」之公車司機，為從事業務之人，對於公車應依道
    路標線指示行駛，應注意車前狀況及兩車併行之間隔，並隨
    時採取必要之安全措施，詎被告駕駛公車行駛快車道，竟疏
    未注意，黃忠政騎乘機車於機車優先道上之車前狀況，未保
    持安全之併行間隔，亦未採行閃避或其他必要之安全措施，
    貿然靠右前行，以致被告駕駛之營業大客車之右前車燈處撞
    及黃忠政騎乘機車之左後方，黃忠政因而人車倒地向前滑行
    ，並撞及陳如玉騎乘機車之後方，陳如玉亦人車倒地，被告
    顯有未注意車前狀況及兩車併行之間隔，採取必要之安全措
    施之過失至明，本件車禍事故，經新北市政府車輛行車事故
    鑑定委員會鑑定，再送臺灣省車輛行車事故覆議鑑定委員會
    覆議，亦均同此結論，有新北市政府車輛行車事故鑑定委員
    會100 年6 月30日新北車鑑字第1000001712號函暨0000000
    號鑑定書1 份、臺灣省車輛行車事故覆議鑑定委員會100 年
    8 月15日覆議字第1006203278號函1 份附卷可稽（見偵卷第
    56至59頁、調偵卷第20頁）。被告辯稱其無過失云云，辯護
    人空言係黃忠政侵入被告之快車道，被告並無疏失云云，均
    為事後圖卸之詞，委無可採。又被告因有上開過失致釀事故
    ，並導致被害人黃忠政因而受有左下肢嚴重撕脫傷合併肌肉
    神經及血管斷裂、大面積皮膚壞死等傷害，其過失行為與黃
    忠政所受傷害之結果間，具有相當因果關係。另辯護人聲請
    將本案再送請各大學鑑定肇事責任，然本院認被告過失傷害
    之事證已明，核無必要，併此敘明。
 (四) 至於黃忠政於99年10月3 日送入急診，其左下肢嚴重撕脫傷
    合併肌肉神經及血管斷裂、大面積皮膚壞死等傷勢，經送醫
    治療後，於100 年8 月4 日最後1 次門診左下肢有左踝關節
    活動受限，左下肢腫痛無力等機能減損，身心障礙等級為肢
    障類輕度，建議復健治療，此有亞東紀念醫院100 年10月20
    日亞醫歷字第1006410661號函1 紙附卷可憑（見本院卷第49
    頁），再參酌黃忠政於本院100 年9 月26日、10月24日、11
    月10日準備及審理期日時，乃自行步入法庭，並供陳：現在
    可以行走但是一跛一跛的，還需要復健等情以觀，足認黃忠
    政所受傷勢尚未達「毀敗」或「嚴重減損」一肢以上機能之
    程度，即與重傷害之要件仍屬有間，亦併此敘明。
 (五) 綜上，本件事證明確，被告犯行洵堪認定。
二、被告係受僱於指南客運公司，平日以駕駛指南客運公司所有
    之營業用大客車載運乘客為業，乃從事駕駛業務之人，核其
    所為，係犯刑法第284 條第2 項前段之業務過失傷害罪。又
    查本件車禍發生後，被告於刑事追訴機關，尚不知犯罪人為
    何人前，向前來處理之新北市政府警察局樹林分局員警陳鈺
    泓坦承與黃忠政騎乘之FDI-707 號機車發生撞擊肇事，並接
    受裁判等情，此有道路交通事故談話紀錄表1 紙在卷可憑（
    見偵卷第2 頁），符合自首之要件，應依刑法第62條前段規
    定，減輕其刑，至被告雖對其有無過失一節有所爭執，此乃
    屬被告辯護權行使之範疇，不能據此即認其先前之自首失其
    效力（最高法院92年度台上字第7254號判決意旨參照）。爰
    審酌被告素行尚佳，其身為公車司機，為從事業務之人，對
    於道路交通安全規則之規定，應比一般人更加熟稔並注意遵
    守，竟疏未注意車前狀況及兩車併行間隔而肇事，駕駛態度
    實有輕忽，其過失情節之輕重、被害人受傷之程度，迄未賠
    償被害人所受損失，兼衡其智識程度、生活狀況、犯罪後仍
    飾詞圖卸，未見悔意之態度等一切情狀，量處如主文所示之
    刑，並諭知易科罰金之折算標準，以示懲儆。
據上論斷，應依刑事訴訟法第299 條第1 項前段，刑法第284 條
第2 項前段、第62條前段、第41條第1 項前段，刑法施行法第1
條之1 第1 項、第2 項前段，判決如主文。
本案經檢察官吳育增到庭執行職務。
中    華    民    國    100    年    11    月   30    日
                  刑事第四庭   法  官  張瓊華
上列正本證明與原本無異。
如不服本判決，應於判決送達後10日內敘明上訴理由，向本院提
出上訴狀 (應附繕本) ，上訴於臺灣高等法院。其未敘述上訴理
由者，應於上訴期間屆滿後20日內向本院補提理由書「切勿逕送
上級法院」。
                               書記官  謝雪紅
中    華    民    國   100    年    12    月    1     日
附錄本案論罪法條：
刑法第284 條第2 項
從事業務之人，因業務上之過失傷害人者，處1 年以下有期徒刑
、拘役或1 千元以下罰金，致重傷者，處3 年以下有期徒刑、拘
役或2 千元以下罰金。